【裁判字號】    88,易,528
【裁判日期】    890229
【裁判案由】    詐欺
【裁判全文】
臺灣嘉義地方法院刑事判決                          八十八年度易字第五二八號
    公  訴  人  臺灣嘉義地方法院檢察署檢察官
    被      告  乙○○
右列被告因詐欺案件，經檢察官提起公訴（八十八年度偵續字第五號），本院判決如
左：
    主  文
乙○○無罪。
    理  由
一、公訴意旨略以：乙○○曾於民國八十五年間向甲○○借貸新台幣（下同）二十四
    萬元，尚未償還。竟意圖為自己不法之所有，於民國八十六年十月間，向甲○○
    佯稱其甫自南山人壽保險股份有限公司跳槽至新光人壽保險公司（下稱新光人壽
    公司），新光人壽公司將給付伊一筆簽約金六十萬元，惟必須先提出一筆等值現
    金放在公司質押三個月，並言明三個月屆滿後，俟其領到六十萬元之簽約金，必
    連同先前所欠之二十四萬元一併償還，甲○○不疑有他而陷於錯誤，遂於八十六
    年十月二十日再借六十萬予乙○○（其中五十六萬元用台支本票以乙○○名義存
    入台新國際商業銀行嘉義分行三個月定存，以便由乙○○持定存單質押在新光人
    壽公司，另四萬元以現金交付）。詎八十七年一月二十日，三個月定期存款到期
    ，乙○○除按月領走定期存款利息三千零三十三元外，並將該五十六萬元轉帳至
    其設在台新銀行嘉義分行之Ｚ0000000000000號帳戶內，而於八十
    七年一月二十日當天即分二次領光該五十六萬元，卻只償還十五萬給甲○○，而
    將餘款供己花用，事後便避不見面，經甲○○屢次催討無著，始知受騙。因認被
    告乙○○涉有詐欺之罪嫌。
二、本件公訴人認被告乙○○涉有詐欺犯行，係以告訴人甲○○之指訴、證人丙○○
    之證言及卷附被告乙○○在台新銀行嘉義分行帳戶Ｚ000000000000
    0號之交易報告表四張為其所憑之論據。訊之被告乙○○則堅決否認其事，辯稱
    ：其自南山人壽公司跳槽至新光人壽公司，公司會支付一百萬元之簽約金，先匯
    五十萬，另五十萬須先質押定存單於公司後才支付，確有該筆錢在公司，並未欺
    騙告訴人等語。
三、按犯罪事實應依證據認定之，無證據不得推定其犯罪事實，又不能證明被告犯罪
    者，應諭知無罪之判決。刑事訴訟法第一百五十四條、第三百零一條定有明文。
    又按刑法第三百三十九條第一項詐欺罪之成立，以意圖為自己或第三人不法之所
    有，以詐術使人陷於錯誤，而將本人或第三人之物交付為要件。所謂以詐術使人
    交付，必須被詐欺人因其詐術而陷於錯誤，若其所用之方法，不能認為詐術，亦
    不致使人陷於錯誤，即不構成該罪，最高法院四十六年台上字第二六Ｏ號著有判
    例可資參照。
四、經查被告乙○○曾於八十六年十月間，向甲○○稱其甫跳槽至新光人壽公司，公
    司將給付其一筆簽約金，惟必須先辦理定存質押於新光人壽公司等情，業據告訴
    人甲○○到庭陳述甚詳。又查被告確有簽約金一百萬元可資領取，其中五十萬元
    須由被告辦理定存質押給新光人壽公司後始行發給，有新光人壽公司（八十八）
    新壽秘字第Ｏ六四號函附卷可證，並經證人即新光人壽公司協理丙○○到庭結證
    ：被告至公司確有簽約金一百萬元，公司先以匯款五十萬元至她帳戶，再來就是
    她要先定存五十六萬元，質押給公司，公司再給付五十萬元，但因被告沒有錢，
    就一直沒辦定存，所以第二個五十萬被告沒分到，公司確有一百萬之簽約金等語
    屬實，核與被告所辯相符。被告向告訴人所述既屬實在，即不能認為係施用詐術
    。
五、公訴事實固載被告乙○○向告訴人佯稱簽約金係為六十萬元，且須質押等值現金
    存放公司，惟據告訴人所提告訴狀，告訴人係指訴被告向其詐稱簽約金約為六十
    萬元，又被告係持五十六萬元台支支票辦理定存質押，另四萬元用以軋票，亦為
    告訴人自承在卷（見本院八十八年七月十二日訊問筆錄），如質押等值現金，該
    筆簽約金必非六十萬元，此觀告訴人於本院訊問時均僅稱被告係向其告稱有一筆
    錢存放於公司，足見被告應非如公訴事實所載係向被告佯稱簽約金為六十萬元，
    告訴人就簽約金之數額為何亦未陷於錯誤。
六、綜上所述，被告所辯應堪採信，依照上開判例意旨，被告所為與詐欺取財罪之構
    成要件尚屬有間，本件應屬民事糾葛，公訴人所舉之證據不足以證明被告犯罪，
    此外，本院復查無其他積極證據足認被告有公訴人所指之詐欺取財情事，不能證
    明被告有此部份之犯罪，爰依法諭知無罪之判決。
據上論斷，應依刑事訴訟法第三百零一條第一項，判決如主文。
本案經檢察官林世芬到庭執行職務。
中       華      民      國     八十九      年    二    月    二十九    日
                                      臺灣嘉義地方法院刑事第二庭
                                          法  官  曾  文  欣
右正本證明與原本無異。
如不服本判決，應於判決送達後十日內向本院提出上訴狀( 應附繕本 )。
中       華      民      國    八十九      年    二    月    二十九    日
                                          書記官  張  鑽  銘


司法院資訊處製作；財團法人民間司法改革基金會備份。
